臺灣雲林地方法院交通事件裁定　　　　100年度交聲字第153號
原處分機關　交通部公路總局嘉義區監理所雲林監理站
異　議　人
即受處分人　吳肇興
上列異議人即受處分人因違反道路交通管理處罰條例事件，對於
交通部公路總局嘉義區監理所雲林監理站民國100 年10月21日所
為之裁決處分（原處分案號：雲監裁字第裁72-Z2B006364號），
聲明異議，本院裁定如下：
    主  文
原處分撤銷。
吳肇興不罰。
    理  由
壹、原處分意旨略以：異議人即受處分人（下稱異議人）吳肇興
    於民國100 年8 月25日下午4 時53分許，駕駛車牌號碼FV-3
    16號營業大客車（下稱系爭車輛）沿國道1 號高速公路南下
    車道行駛，行經國道1 號高速公路南下139 公里處，因有大
    型車違規行駛內側以外車道之行為，為警當場攔停製單舉發
    ，嗣交通部公路總局嘉義區監理所雲林監理站（下稱原處分
    機關）以其違規事實明確，依道路交通管理處罰條例第33條
    第1 項第3 款、第63條第1 項第1 款（原處分漏載款）及違
    反道路交通管理事件統一裁罰基準表之規定，裁處異議人新
    臺幣（下同）罰鍰4,000 元，並記違規點數1 點。
貳、聲明異議意旨略以：異議人確實有於前開時間，駕駛系爭車
    輛行經國道中山高速公路南下139 公里處，遭國道員警指稱
    佔用中線車道，惟因當時要超越在外線車道之小型車，而大
    型車之加速力較慢，行車紀錄卡上也顯示速度持續提升中，
    遭後方小型車超越時速度已達每小時90公里左右，且駕駛大
    型車之視野死角較大，需等確定安全無虞才能變換車道，並
    提出行車紀錄表1 紙為證。爰依法聲明異議，請求撤銷原處
    分等語。
、按汽車行駛於高速公路、快速公路或設站管制之道路，不遵
    使用限制、禁止、行車管制及管理事項之管制規則而有未依
    規定行駛車道者，處汽車駕駛人3,000 元以上6,000 元以下
    罰鍰，並記違規點數1 點，道路交通管理處罰條例第33條第
    1 項第3 款、第63條第1 項第1 款定有明文；又大型車違規
    行駛內側車道以外車道，且於期限內繳納罰鍰或到案聽候裁
    決者，處罰鍰4,000 元，違反道路交通管理事件統一裁罰基
    準及處理細則所附違反道路交通管理事件統一裁罰基準表亦
    有明文。復按高速公路，係指其出入口完全控制，中央分隔
    雙向行駛，除起迄點外，並與其他道路立體相交，專供汽車
    行駛之公路；主線車道，係指車道中可供汽車直駛之車道；
    外側車道，指主線車道中之最右側車道；內側車道，指主線
    車道中之最左側車道；中線車道，指同向三車道或五車道中
    之中間車道；中外車道︰指同向四車道或五車道中鄰接外側
    車道之車道；中內車道︰指同向四車道或五車道中鄰接內側
    車道之車道，汽車行駛高速公路及快速公路，其車道之使用
    ，除因交通事故及道路施工依臨時或可移動標誌指示或交通
    勤務警察指揮外，應依設置之交通標誌、標線或號誌之規定
    ，無設置者，大型車應行駛於外側車道，並得暫時利用緊臨
    外側車道之車道超越前車，高速公路及快速公路交通管制規
    則第2 條第1 項第1 、3 、4 、5 、6 、7 、8 款、第8 條
    第1 項第2 款亦有規定。
肆、經查：
  (一)異議人吳肇興於上揭時、地，駕駛上揭大客車行駛國道高速
    公路中線車道之事實，業經異議人自承在卷，並有內政部警
    政署國道公路警察局100 年8 月25日公警局交字第Z2B00636
    4 號舉發通知單、前開裁決書、內政部警政署國道公路警察
    局第二警察隊100 年10月5 日公警二交字第1000272405號函
    各1 紙附卷可稽，是異議人確有於上開時、地，駕駛上揭大
    型車輛行駛國道高速公路中線車道之事實，先予敘明。
  (二)異議人以上開情詞置辯，本院勘驗原舉發單位提供之蒐證錄
    影光碟（檔名00022），勘驗結果為：
    影片開始所示路段係三車道之國道高速公路。
    00：01
      系爭車輛行駛於中線車道，其前方有車輛行駛，其右方有
      一灰色小轎車行駛（下稱甲車），右後方亦有一賓士小轎
      車行緊鄰（下稱乙車）。
    00：12
      系爭車輛仍行駛於中線車道，其右方有車輛行駛，然原在
      系爭車輛右後方行駛之乙車，變換車道緊鄰系爭車輛之後
      方。
    00：20
      甲車因速度慢於系爭車輛，而行駛於系爭車輛之右後方，
      使系爭車輛右方之外側車道產生淨空。
    00：31
      行駛緊鄰系爭車輛後方之乙車，復迅速變換車道駛入系爭
      車輛右方之外側車道。系爭車輛右前方有一藍色小貨車（
      下稱丙車）
    00：40
      系爭車輛右方為乙車，右後方為甲車，右前方為丙車。
    00：51
      系爭車輛及其乙車保持相同速度，但與右後方之甲車拉開
      間距。
    01：00
      系爭車輛前方有車輛行駛，右方仍為乙車，右前方仍為丙
      車，而路肩出現慢速車靠右之指示。
    01：10
      系爭車輛右方及右前方仍為乙車及丙車。此時路肩變為減
      速車道，使該路段外側增加一車道而變為四車道。前方道
      路呈微幅右彎之上坡路段。
    01：20
      系爭車輛變為行駛於中內車道，其右方仍為乙車，其後方
      有一車輛緊鄰。
    01：30
      行駛於系爭車輛右方之車輛，駛入減速車道內，而使系爭
      車輛右方之中外車道淨空，但其前、後與右前方均有車輛
      行駛
    01：50
      系爭車輛右方之中外車道，為淨空狀態無其他車輛行駛，
      雖其前、後均有車輛行駛，但其右前方之車輛已漸漸駛離
      。
    02：00
      系爭車輛開始準備駛入右方之中外車道。
    02：02
      系爭車輛橫跨中內車道與中外車道。
    02：10
      系爭車輛開始行駛於中外車道。右方有一大型貨車行駛（
      下稱丁車）。
    02：16
      系爭車輛超越丁車。丁車前方無車輛行駛。
    02：27
      影片結束。
  (三)上開光碟勘驗結果，有勘驗筆錄、該路段之電子地圖、蒐證
    光碟及擷取畫面各1 份在卷可憑。且觀諸前開蒐證光碟擷取
    畫面及該路段之電子地圖可知，該路段原為三車道，即僅有
    內側車道、中線車道與外側車道3 個車道，依前揭高速公路
    及快速公路交通管制規則第8 條第1 項第2 款規定，異議人
    所駕營業大客車自得暫時利用緊臨外側車道之中線車道超越
    前車，然錄影時間1 分10秒後，該路段為彎道路段，並於外
    側增加一車道而變為四車道，即有內側車道、中內車道、中
    外車道、外側車道等4 個車道，故原本屬於中線車道而為大
    型車得暫時利用以超越前車之車道，直線延伸即一變而為大
    型車除有車禍、施工等緊急意外事故外不得行駛之中內車道
    。本院認要求駕駛人行駛於車多擁擠，及有減速車道之彎道
    路段，仍要隨時注意變換車道而駛入外側車道，對於駕駛人
    尚屬過苛。而本件異議人於錄影時間1 分30秒內，因系爭車
    輛右方之中外車道及外側車道上車多擁擠，而無充裕之時間
    及距離變換車道進入外側車道；且錄影時間1 分30秒後，中
    外車道方有空間供異議人變換車道，異議人於錄影時間2 分
    即變換車道至中外車道，僅佔用中內車道30秒；又錄影時間
    2 分起至錄影結束之2 分27秒間，異議人右方之外側車道亦
    有大貨車行駛，異議人尚難在此車道擁擠時於短暫時間立即
    於彎道路段超越右側大貨車而駛入外側車道。綜上，異議人
    行駛於上開路段，因車多擁擠而無法立即變換車道至外側車
    道，其佔用外側車道以外車道之時間亦僅數十秒，非可歸責
    於異議人，不宜以此認異議人未依規定行駛於外側車道以外
    之車道而處以裁罰。
  (三)綜上所述，本件欠缺證據足供認定異議人有原處分所稱違規
    行為，故原處分有所不當，異議人之異議為有理由，應由本
    院予以撤銷，並就異議人本件違規事件為不罰之諭知。
據上論斷，應依道路交通事件處理辦法第19條前段，裁定如主文
。
中    華    民    國  100     年    12    月     1    日
                     交通法庭   法  官  張淵森
上列為正本係照原本作成。
如對本裁定抗告，須於裁定送達後5 日內向本庭（雲林縣斗六市
○○路41號）提出抗告狀。
中    華    民    國  100     年    12    月     1    日
                                書記官  林玉玲